臺灣嘉義地方法院刑事判決　　　　　　96年度交簡上字第85號
上　訴　人
即　被　告　丙○○
上列上訴人因公共危險等案件，不服嘉義簡易庭於中華民國96年
7月31日所為96年度嘉交簡字第631號第一審刑事簡易判決（聲請
簡易判決處刑案號：臺灣嘉義地方法院檢察署96年度調偵字第
93號），提起上訴，本院管轄之第二審合議庭判決如下：
    主  文
上訴駁回。
    事  實
一、丙○○明知駕駛人服用酒類後不得駕駛動力交通工具，竟於
    民國96年1月8日21時40分許，在其嘉義縣中埔鄉○○村○○
    街100之5號住處飲用啤酒2瓶後，意識模糊，注意力無法集
    中，顯然無法正常駕駛，仍騎乘牌照號碼LZA-999號重型機
    車（以下簡稱甲車），自嘉義縣中埔鄉往嘉義市○區○○路
    方向行駛，迄於同日22時10分許，行經嘉義市○區○○路與
    民權路之交岔路口時，本應注意動力交通工具駕駛人飲用酒
    類後其吐氣所含酒精濃度超過每公升0.25毫克以上者，不得
    騎駛機車，又行駛至交岔路口，其行進、轉彎，應遵守燈光
    號誌，且行車管制號誌中之紅燈，係表示禁止通行，不得超
    越停止線或進入路口，且依當時天候晴、夜間有照明、柏油
    路面乾燥、無缺陷、無障礙物、視距良好及號誌正常等外界
    客觀情形，具有預見之可能性及迴避之可能性，竟疏未注意
    及此，因已不勝酒力仍貿然騎駛甲機車闖越紅燈直行，適有
    甲○○（由臺灣嘉義地方法院檢察署另為不起訴處分）騎乘
    MAR-550號重型機車（以下簡稱乙車）搭載乙○○，沿嘉義
    市○區○○路由東往西方向駛來，因丙○○闖越紅燈，不及
    煞避而與甲○○所騎乘之乙車，在嘉義市○○路與民權路交
    岔路口內發生擦撞，致甲○○所騎乘之乙車因而倒地，而受
    有左肩挫傷及左手腕擦傷等傷害，乙○○亦因此受有頭部外
    傷併左上眼瞼撕裂傷1.5公分、鼻挫傷、左膝挫傷及左側顴
    骨骨折等傷害。嗣丙○○經送往天主教聖馬爾定醫院救治，
    並於96年1月8日23時37分許，由該醫院醫護人員抽血檢驗丙○○血液中酒精濃度為153mg/dl（經換算呼氣酒精濃度為每
    公升0.65毫克）。
二、繼報案人或勤務中心轉來資料未報明肇事人姓名，嘉義市警
    察局第二分局公園派出所員警陳明輝到上開醫院調查時，丙○○在醫院現場，隨即表明其為肇事人，嗣並接受裁判。
三、案經甲○○、陳韶如訴由嘉義市警察局第二分局報告臺灣嘉
    義地方法院檢察署偵查後聲請簡易判決處刑。
    理   由
一、證據能力部分：
(一)、訊據上訴人即被告丙○○與公訴人於本院96年11月16日審理
    時，對於告訴人即證人甲○○、乙○○於警詢時之審判外陳
    述（警卷第5至10頁）、嘉義市道路交通事故肇事人自首情
    形紀錄表（警卷第13頁）、刑法第185條之3案件測試觀察紀
    錄表（警卷第14頁、15頁）、財團法人天主教聖馬爾定醫院
    診斷證明書（警卷第20頁、21頁）、道路交通事故現場圖（
    警卷第16頁）、道路交通事故調查報告表（警卷第17頁、18
    頁）均同意作為證據使用（本院卷第37頁、38頁），本院審
    酌各該審判外供述證據製作當時之過程、內容、功能等情況
    ，認為具備合法可信之適當性保障，並無證明力明顯過低或
    該等證據係違法取得之情，依刑事訴訟法第159條之5第1項
    之規定，上開證據應具有證據能力。
(二)、關於交通事故現場照片（警卷第27至43頁）：查於照片之中
    ，現實情景與照片傳達結果內容一致，其機械正確性乃係被
    保障，又照片之本質，與人之供述在知覺、記憶、表現情景
    方面，容易伴隨摻雜錯誤不同，上開錯誤並無被摻雜於照片
    之中，且並無反對詰問攝影者之必要。因此，現場照片，乃
    係屬於非供述證據，經由該當照片本體或其他的證據，與事
    件關連性得被承認之前提下，應具有證據能力。經查，本件
    交通事故現場照片，經由所拍攝之照片本體，可知係在拍攝
    事故道路現場狀況及2車碰撞、車損情形，與本車禍事件顯
    具有自然關連性，是參照上開說明，卷附之交通事故現場照
    片應具有證據能力。
(三)、關於天主教聖馬爾定醫院抽血檢驗報告單：
１、刑事訴訟之鑑定，為證據調查方法之一種，係指由具有特別
    知識經驗之人或機關，就特別需要特殊知識經驗之事項，予
    以鑑識、測驗、研判及斷定，供為法院或檢察官認定事實之
    參考。刑事訴訟法第198條規定：「鑑定人由審判長、受命
    法官或檢察官就下列之人選任一人或數人充之：一就鑑定事
    項有特別知識經驗者。二經政府機關委任有鑑定職務者。」
    第208條第1項前段規定：「法院或檢察官得囑託醫院、學校
    或其他相當之機關、團體為鑑定」即本此旨。是上級檢察機
    關首長基於辦案實務需要，函示指定某類特殊案件之待鑑事
    項，囑託某一或某些特別具有該項專門知識經驗之機關，予
    以鑑定，並非法所不許。從而，警察機關逕依該函示辦理，
    按諸檢察一體及檢察官指揮調、偵查之原則，難認於法不合
    （最高法院96年台上4177號判決參照），至於如非經法院或
    審判長、檢察官依刑事訴訟法第198條、第208條規定送請鑑
    定，或非屬於檢察首長概括委託鑑定之事項，則屬非依法定
    鑑定程序所鑑定之結果，並不屬於刑事訴訟法第206條之鑑
    定報告，該鑑定又係針對具體個案為之，亦與刑事訴訟法第
    159條之4之紀錄文書及證明文書不合，依刑事訴訟法第159
    條第1項規定，該鑑定報告自屬傳聞證據（最高法院96年台
    上4572號判決參照）。
２、查天主教聖馬爾定醫院醫護人員對被告抽血檢驗血液中酒精
    濃度之檢驗報告單（警卷第11頁），該醫院並非本院審判長
    、受命法官依法選任之鑑定人，亦非法院所囑託為鑑定之機
    關或團體，公訴人亦未舉證證明有依法選任、囑託或檢察首
    長有概括委任該醫院鑑定受驗人血液中酒精濃度，其所提出
    之檢驗報告單，即屬審判外之書面陳述。依刑事訴訟法第15
    9條第1項規定，被告以外之人於審判外之言詞或書面陳述，
    除法律有規定者外，不得作為證據。
３、惟按被告以外之人於審判外之陳述，雖不符前4條之規定，
    而經當事人於審判程序同意作為證據，法院審酌該言詞陳述
    或書面陳述作成時之情況，認為適當者，亦得為證據，刑事
    訴訟法第159條之5第1項定有明文。茲因被告及公訴人於本
    院審理期日表示同意上開檢驗報告單作為證據使用（本院卷
    第37頁、38頁），本院認為該檢驗報告單並無證明力明顯過
    低或係違法取得之情，參照刑事訴訟法第159條之5第1項之
    規定，該檢驗報告單應亦具有證據能力。
(四)、按除法律另有規定者外，不問何人，於他人之案件，有為證
    人之義務，而證人除未滿16歲或因精神障礙，不解具結意義
    及效果者外，應命具結；又證人或鑑定人依法應具結而未具
    結者，其證言或鑑定意見，不得作為證據，刑事訴訟法第17
    6條之1、第186條第1項、第158條之3分別定有明文。又法院
    於審判期日之調查證據程序，關於犯罪事實之調查與證明，
    只能以刑事訴訟法准許之法定證據方法（如被告之供述、人
    證、鑑定、文書、勘驗）為之。而告訴人係向司法警察機關
    或偵查機關申告犯罪事實而要求訴追之人，其於我國刑事訴
    訟法中，並非法定列舉之獨立證據方法，若以告訴人所陳親
    身經歷之被害經過，作為認定犯罪事實之依據時，乃居於證
    人之地位，亦即其證據方法為證人，必須踐行有關證人之證
    據調查程序，除非其有依法不得令其具結之情形，否則事實
    審法院應命其具結，若依法應具結而未具結時，該告訴人有
    關被害事實之陳述，無證據能力，法院不得援其陳述作為判
    決之基礎（最高法院93年度台上字第5964號判決參照）。查
    本件告訴人甲○○、乙○○於檢察官96年2月6日及同年3月
    21日調查時之陳述，經本院遍閱全卷，未見檢察官命告訴人
    甲○○、乙○○具結，參照上開說明，告訴人甲○○、乙○○於檢察官訊問時之證詞，應無證據能力。
二、訊據被告對於下列事項均不爭執，並坦認伊於本件車禍事故
    非無過失，惟辯稱：係告訴人甲○○騎乘乙車闖越紅燈致生
    本件事故，故告訴人甲○○於本車禍事故亦非無過失，當不
    能將肇事原因全部歸責於伊云云。
(1)、告訴人甲○○與被告分別所騎乘之機車，於96年1月8日22時
    10分，在嘉義市○○路與維新路交岔路口內發生碰撞。
(2)、碰撞當時，被告有飲酒騎車之情，經測得血液中酒精濃度為
    153mg/dl。
(3)、告訴人甲○○之行車方向為沿嘉義市○○路由東往西。
(4)、被告之行車方向為沿嘉義市○○路由南往北。
(5)、被告於肇事後，有針對過失傷害部分自首。
(6)、告訴人甲○○所受之傷害為左肩挫傷及左手腕擦傷等傷害，
    乙○○所受之傷害為受有頭部外傷併左上眼瞼撕裂傷1.5公
    分、鼻挫傷、左膝挫傷及左側顴骨骨折等傷害。
(7)、案發當時為夜間有照明、晴天、速限為50公里，柏油路、乾
    燥、無缺陷、無障礙物、視距良好、號誌正常。
三、認定犯罪事實所憑之證據及其認定之理由：
(一)、關於被告酒醉駕車部分：
１、被告係於96年1月8日17時許，在伊嘉義縣中埔鄉○○村○○
    街100之5號住處飲用啤酒2瓶後，騎乘甲車從現住處沿嘉義
    市○路路由南往北擬往萬家福購買物品乙節，業據被告於警
    詢（警卷第5頁）、檢察官96年2月6日偵訊時坦承在卷（偵
    卷7頁）。
２、被告於肇事後經送往天主教聖馬爾定醫院由該醫院醫護人員
    抽血檢驗被告血液中酒精濃度為153mg/dl（經換算呼氣酒精
    濃度為每公升0.65毫克），亦有該醫院檢驗報告單1紙在卷
    足參（警卷第11頁）。
３、警製之該紙刑法第185條之3案件測試觀察紀錄表（警卷第14
    頁、15頁）亦載明：被告駕駛過程因酒後駕車，車禍肇事，
    顯然無法正常駕駛。
４、另參以被告自承肇事前伊行車時速約為20公里（警卷第2頁
    ），可謂相當緩慢（該路段時速限制為50公里，參道路交通
    事故調查報告表，警卷第17頁），如被告未有飲酒駕車，按
    理於該緩慢速度下，如未另有闖越紅燈之情（此點詳下述）
    ，應可迴避此車禍事故之發生，可見，被告確難謂無因飲用
    酒類，致其注意能力下降，導致無法安全駕駛動力交通工具
    。
５、綜上，被告有服用酒類，不能安全駕駛動力交通工具而駕駛
    之情，殆可確斷。
(二)、關於被告過失傷害部分：
１、告訴人甲○○於96年1月9日警局詢問時證稱：案發當時我騎
    乘乙車搭載乙○○沿嘉義市○○路由東往西方向行駛，而在
    同市○○○○○路交岔路口內與被告所騎乘之甲車發生碰撞
    ，乙車車頭與甲車右前車頭碰撞，致我人車倒地，因而受有
    如犯罪事實欄所載之傷害，又當時我行車時速約為30公里，
    該交岔路口有交通號誌，我行進之車道為綠燈，被告之車道
    交通號誌為紅燈等語（警卷第6頁）。
２、告訴人乙○○於96年1月9日警局詢問時亦證稱：案發當時我
    係由告訴人甲○○騎乘乙車搭載，沿嘉義市○○路由東往西
    方向行駛，嗣行進至同市○○路與民權路交岔路口內時，乙
    車行進之車道交通號誌為綠燈，突遭沿嘉義市○○路由南往
    北方向由被告騎乘之甲車撞擊，致我受有如犯罪事實欄所載
    之傷害等語（警卷第8頁、9頁）。
３、被告固辯稱：告訴人2人分屬男女朋友關係，其2人之證稱自
    會相互迴護云云，然查：
(1)、告訴人甲○○之警詢筆錄時間為96年1月9日下午15時15分起
    迄15時50分止（警卷第5頁），告訴人乙○○之警詢時間為
    同日下午14時30分起迄15時10分止（警卷第8頁），可見該2
    人於警局受詢之時間，完全錯開，自時間點觀之，尚難謂有
    勾串之情。
(2)、告訴人於警局時係直指被告闖越紅燈（警卷第6頁），告訴
    人乙○○則僅稱，乙車行進車道交通號誌為綠燈（警卷第9
    頁），並未指被告闖越紅燈，足見，告訴人2人如有勾串迴
    護之情，何不一致直指被告闖越紅燈。
(3)、觀諸告訴人2人之警詢筆錄，詢問人員並無使用誘導暗示方
    式，而係先詢問甲、乙2車之行進方向，車號、碰撞部位、
    傷勢、時速等相關問題後，始詢問交通號誌問題，是自筆錄
    內容觀之，亦難認後受詢之告訴人甲○○有受詢問人誘導暗
    示之情。
(4)、況被告於本件車禍事故，有酒醉騎車之情，已嬌前述，其意
    識能力、注意能力，均不如正常之時，是伊能否正確辨識交
    通號誌，亦非無疑
(5)、綜上，被告此部分所辯，尚難謂為有理。
４、告訴人2人因被告酒醉駕車及闖越紅燈，因而倒地分別受有
    左肩挫傷及左手腕擦傷等傷害（甲○○），頭部外傷併左上
    眼瞼撕裂傷1.5公分、鼻挫傷、左膝挫傷及左側顴骨骨折等
    傷害（乙○○），亦有天主教聖馬爾定醫院由該醫院96年1
    月9日診斷證明書2紙在卷足憑（警卷第20頁、21頁）。
５、甲、乙2車係於嘉義市○○路與民權路該交岔路口內發生碰
    接，因而均倒地在該交岔路口內，有道路交通事故現場圖（
    警卷第16頁）1紙及現場照片33幀在卷足佐。
６、案發當時當地之現場外界情形為天候晴、夜間有照明、柏油
    路面乾燥、無缺陷、無障礙物、視距良好及號誌正常，亦有
    道路交通事故調查報告表（17頁、18頁）1紙附卷足考，可
    見，依該外界客觀情形，一般行車之人應有預見之可能性及
    迴避之可能性。
７、按汽車行駛至交岔路口，其行進應遵守燈光號誌，遇紅燈應
    依車道連貫暫停，不得逕行插入車道間，又車輛面對圓形紅
    燈表示禁止通行，不得超越停止線或進入路口，道路交通安
    全規則第102條第1項第1款、第12款；道路交通標誌標線號
    誌設置規則第206條第5款第1目分別定有明文，其立法目的
    厥在管理道路交通安全，維護交通秩序，確保交通安全，劃
    定交叉行進方向車輛之路權，俾行車有序，共同使用不同車
    道所交叉重疊之交岔路口，設若車輛面對圓形紅燈表號誌者
    ，得不受限制繼續通行，面對圓形綠燈反須注意使用交叉車
    道者有無闖越紅燈，不許直行，則設置道路交通標誌標線號
    誌之意義目的為何？行車秩序又如何建立？且圓形綠燈表示
    准許車輛直行（道路交通標誌標線號誌設置規則第206條第1
    款第1目），則面對綠燈之駕駛人行使此項路權，固仍應注
    意遵守道路交通安全規則，但既屬權利，自應獲得其他參與
    交通人之尊重，否則路權之觀念即是一個多餘的觀念，順暢
    的交通即不可能出現，因此，被告闖越紅燈，引發不被容險
    之風險，並使該風險於具體事件歷程中實現，自難謂無過失
    存在，且該責任，客觀上亦可歸責於被告。至於騎乘乙車之
    告訴人甲○○既查無其他違反道路交通規則之情，則其面對
    綠燈，自可期待交叉車道之車輛停止等待，如因他人之過失
    而發生事故，自係由他人負責，而不可因其與他人發生碰撞
    ，而強令其負責。
四、適用之法條：
(一)、核被告所為係犯刑法第185條之3之不能安全駕駛動力交通工
    具罪，及同法第284條第1項前段之過失傷害罪。
(二)、被告酒醉駕車因而致人受傷，依法應負刑事責任，應依道路
    交通管理處罰條例第86條第1項規定，加重其刑。
(三)、被告一過失行為，使告訴人2人受傷，侵害2法益，應依刑法
    第55條前段之規定，從一重處斷。
(四)、被告所犯上開2罪，犯意各別，行為互殊，應予分論併罰。
(五)、報案人或勤務中心轉來資料未報明肇事人姓名，嘉義市警
    察局第二分局公園派出所員警陳明輝到上開醫院調查時，被
    告在醫院現場，隨即表明其為肇事人，嗣並接受裁判，有嘉
    義市道路交通事故肇事人自首情形紀錄表1紙在卷足佐（警
    卷第13頁），爰依刑法第62條前段之規定，減輕其刑。
(六)、被告上開二犯罪行為，均在96年4月24日之前，符合中華民
    國96年罪犯減刑條例第2條第1項第3款之規定，爰依該條例
    就所犯2罪，分別減輕其刑。
五、駁回上訴之理由：原審援依刑事訴訟法第449條第1項前段、
    第454條第2項，刑法第185條之3、第284條第1項前段、第55
    條、第62條、第41條第1項前段，道路交通管理處罰條例第
    86條第1項，中華民國96年罪犯減刑條例第2條第1項第3款、
    第7條、第9條，就犯不能安全駕駛動力交通工具罪部分，處
    拘役40日，減為拘役20日，如易科罰金，以新台幣1000元折
    算壹日。就犯過失傷害罪部分，處有期徒刑4月，減為有期
    徒刑2月，如易科罰金，以新台幣1000元折算壹日，量刑尚
    稱妥適，並未有逾越法律所規定之範圍，或濫用其權限之情
    ，被告空言指稱伊行進方向為綠燈，對方為紅燈，自無足取
    ，其上訴為無理由，應予駁回。
六、據上論斷，應依刑事訴訟法第455條之1第1項、第3項、第36
    8條、第373 條，判決如主文。
本案經檢察官陳慧玲到庭執行職務。
中　　華　　民　　國　　96　　年　　11　　月　　30　　日
                  刑事第五庭    審判長法　官　林信旭
                                      法  官  張道周
                                      法  官  洪嘉蘭
上列正本證明與原本無異。
本件不得上訴。
中　　華　　民　　國　　96　　年　　11　　月　　30　　日
                                      書記官  賴琪玲
